【裁判字號】    90,訴,48
【裁判日期】    900903
【裁判案由】    恐嚇取財
【裁判全文】
臺灣基隆地方法院刑事判決                              九十年度訴字第四八號
    公  訴  人  臺灣基隆地方法院檢察署檢察官
    被      告  丁○○
    選任辯護人  黃丁風
                黃雅羚
右列被告因恐嚇取財案件，經檢察官提起公訴 (八十九年度偵緝字第六一號)，本院
判決如左：
    主  文
丁○○共同意圖為自己不法之所有，以恐嚇使人將本人之物交付，未遂，處有期徒刑
陸月，如易科罰金以參佰元折算壹日。
    事  實
一、丁○○因獲悉永慶營造股份有限公司（下稱永慶公司）承攬臺北縣貢寮鄉澳底國
    民小學校舍興建工程，認有利可圖，遂意圖為自己不法之所有，先以前開工程施
    工噪音擾亂其居住安寧為由，於民國八十七年十月間某日，駕駛自用小客車停放
    在澳底國民小學工地門口阻攔車輛進出，經永慶公司職員報案後，始行離去。未
    幾，復至前開工地向永慶公司澳底國民小學校舍興建工程工地主任甲○○稱其擬
    以每坪新台幣（下同）二千二百元之價格承包前開工地之水泥工程，甲○○因丁○○之要求與永慶公司前開工程之水泥工程每坪價格一千六百元之承包價格相差
    甚大，乃要求丁○○自行與永慶公司接洽，嗣為永慶公司所拒絕，丁○○即自八
    十八年四月間起，接續多次向甲○○及工人恐嚇稱：「要以二千二百元承包該水
    泥工程，否則要工地停工」、「若繼續在此工地工作，會發生流血事件」等語，
    使甲○○及工地工人心生畏懼而停工數日。嗣丁○○因須前往大陸地區，遂與乙○○、庚○○（均經台灣基隆地方法院檢察署檢察官另行提起公訴，並經本院於
    八十九年十二月十四日以八十八年度訴字第三七四號判決在案）基於共同意圖為
    自己不法所有之犯意聯絡，推由乙○○、庚○○繼續向永慶公司施壓，丁○○則
    於八十八年五月三日搭機前往香港，乙○○、庚○○遂與永慶公司總經理己○○
    約定於同年五月六日下午二時許，在澳底國民小學工地後方海邊談判。己○○與
    甲○○依約前往，表明願給付二萬元，俾使工地得以順利施工，惟為乙○○、庚○○所拒絕，並以永慶公司將水泥工程交由他人施作為由，要索討六十萬元之發
    包差價，否則工程無法繼續施作，惟為己○○所拒絕，幾經商討，乙○○、庚○○遂降低金額，要求永慶公司於一週後必須給付四十萬元。屆期因永慶公司並未
    給付，乙○○、庚○○即先後多次打電話向甲○○恐嚇稱：「要儘速交付四十萬
    元供其當做兄弟平時之花用」、「其兄弟很多，拿四十萬每人分不到一千元」等
    語，復於同年五月二十一日打電話向己○○恫嚇稱：「出門要小心，工地要馬上
    停工，且要破壞工地，讓你們害怕就知道我們的厲害」等語，要永慶公司先給付
    十萬元，餘款俟丁○○返國後再行給付，致使己○○心生畏懼而報警處理，再依
    乙○○、庚○○之指示，由甲○○於八十八年五月二十八日中午十二時許，在臺
    北縣瑞芳鎮○○路瑞芳郵局前，將現金五萬元及上海商業銀行儲蓄銀行土城分行
    為付款人、票號為ＴＵＡ0000000號、發票日期為八十八年五月二十八日
    、面額為五萬元之支票一紙交付予乙○○、庚○○，旋為警當場查獲，始未得逞
    。
二、案經臺北縣警察局瑞芳分局移送台灣基隆地方法院檢察署檢察官偵查起訴。
    理  由
一、訊據被告丁○○矢口否認前開犯行，辯稱：伊因於八十七年十月間向永慶公司抗
    議噪音問題而認識工地主任甲○○，伊本身在捕漁，但有投資一位莊姓友人的水
    泥工程生意，後來伊去找甲○○問是否有水泥工程可以承包，但是因該莊姓友人
    對水泥工程比較在行，所以都是由他去和永慶公司談關於價碼等細節問題，伊並
    未恐嚇過他們，也未叫庚○○、乙○○去向永慶公司要錢，且伊當時並不在國內
    云云，另同案被告乙○○、庚○○亦矢口否認有何恐嚇取財犯行云云。經查:
（一）右揭事實，業經被害人己○○、甲○○於本院八十八年度訴字第三七四號刑事
      案件警訊、偵查及審理中指述明確，且有被害人甲○○領回於八十八年五月二
      十八日交付同案被告乙○○、庚○○之現金、支票所出具之臺北縣警察局贓物
      認領保管單及支票影本附卷可資佐證。至證人甲○○雖於本院調查中改稱「
      ... 我聽說模板工人告訴我被告說這些事要處理，不然要我們停工，他沒有直
      接跟我說。後來並沒有因為這件事而停工。我聽到模板工人這樣說時並沒有害
      怕，至於工人有無害怕我不知道，所以停工那幾天是因為施工的空檔... 」、
      「... 他們（乙○○、庚○○）並沒有叫我給他們四十萬元好讓兄弟花用...
      」等語（見本院九十年六月二十七日訊問筆錄），然被害人甲○○於事發未久
      之警訊、偵查及本院調查程序中，對於被告及庚○○、乙○○如何恐嚇伊致其
      工地停工，並於嗣後交付金錢等情，均為詳細明確之證述，且證人即澳底國小
      總務主任潘志忠於本院前揭刑事案件調查時亦證稱：「他們二人（即己○○、
      甲○○）都有告訴過我，八十七年十月底開始即被恐嚇」、「有一個丁○○之
      人，會在工地口阻攔別人進入工地」、「八十八年二、三月間工地主任告訴我
      ，又另有他人加入『陳』一起來恐嚇」、「工地主任有告訴我說，有人去找他
      和工人，說不要再做，否則會有流血事件發生」（見臺灣基隆地方法院八十八
      年十月十九日訊問筆錄），此與被害人甲○○、己○○前指述之情節互核相符
      ，顯見被害人甲○○於本院調查中所為前揭證述尚非可採。
（二）被告丁○○於偵查中供稱：伊有投資一位莊姓友人（即丙○○）的水泥工程生
      意，後來伊去找甲○○問是否有水泥工程可以承包，但是因該莊姓友人對水泥
      工程比較在行，所以都是由他去和永慶公司談關於價碼等細節問題云云，惟其
      於本院八十八年度訴字第三七四號刑事案件審理中供稱：伊有找工人去找甲○○談，但談不攏，便沒談了，因庚○○岳父是做水泥工的，伊介紹他們去承包
      的，但他們談什麼伊不知道云云（八十九年三月十四日調查筆錄），於本院調
      查中復供稱：伊有一位莊姓友人想承包水泥工程，但因永慶公司開價過低故未
      承包，伊僅係將訊息給他們，以後的事伊均不知云云（見本院九十年四月十日
      訊問筆錄），不惟其前後之供詞有所出入，且與證人丙○○於本院訊問中證稱
      「（問：被告有無交予你甲○○交付之設計施工圖，要你代為計算可承包價額
      ？）去年他（丁○○）有拿澳底國小泥水工程部分的設計圖給我算算，經我算
      過後認為一坪要二千多元才能做得起來，並不划算，結果我沒有做。」、「（
      問：你有無陪同被告向甲○○接洽承包工程事宜？）丁○○有帶我去學校找一
      位工程師談每坪多少錢... 至於丁○○告訴工程師什麼話我不清楚。這件事情
      後來我就未再插手」（見本院九十年六月二十七日訊問筆錄）等語不符，況證
      人即被告之友人戊○○於本院調查中亦證稱「丁○○和他父親在捕漁，偶而他
      也會介入一些工程的事，他並沒有能力自己做工程．．．」等語（見本院九十
      年八月二十三日訊問筆錄），被害人甲○○於警訊中陳稱：丁○○經常至工地
      來騷擾，並問伊工地內的廢土方及泥砂交由何人處理，伊答稱已包給他人做，
 丁○○隨即又問如挖地基挖到泥砂要如何處理，伊答稱已交由他人處理，但伊
      可和承包商商量，如果挖到泥砂，泥砂部分交由丁○○處理，他說好，但後來
      沒有挖到泥砂，丁○○就問伊說所有的工程還有幾項尚未發包，他全部都要，
      伊回答說只剩水泥工程尚未發包，丁○○即說水泥工程需由他來承包，伊對他
      說每坪承包價格為一千六百元，但他後來說要以每坪二千二百元來承包等語，
      足見被告丁○○一開始並非欲承包永慶公司之水泥工程，甚且只要是尚未發包
      的工程，被告丁○○均欲承包，而被告丁○○既無承包工程之能力，卻欲承包
      所有尚未發包之工程，且其如確有意承包工程，自應以永慶公司訂定之價格為
      依據，然卻要求永慶公司須以其提出之價格發包，此實與常情有違，顯見被告
      丁○○稱欲承包水泥工程，無非係以此為藉口而行勒索金錢之實。
（三）共同被告庚○○於警訊時供稱：「我與乙○○曾約甲○○及其公司總經理己○○二人談判討論金額問題見過一次面，但電話卻不斷打給他們恐嚇依限準時交
      付財物」、「是丁○○向我稱與工地工人發生打架，要我找人替他討回公道，
      於是我即找乙○○以談論承包水泥工程金額差價每坪六百元（約一千坪）總共
      約新台幣陸拾萬元之回扣，來索取談判，我與乙○○二人與他們談到降為肆拾
      萬，並約好於八十八年五月六日下午二時在北縣貢寮鄉澳底國小前談判時，因
      丁○○不懂水泥工程，即囑咐我們二人前往談判時，己○○即向我們稱不要對
      其工地百般刁難，而要以兩萬元給我們做茶水費用，但是我們二人不要而回絕
      即離開，並囑咐再另選時日見面」、「我打0000000000找乙○○（
      八十八年五月二十八日八時）約在基隆市火車站前見面要前往瑞芳鎮火車站向
      甲○○、己○○二人拿新台幣拾萬元，後改在警方查獲時地拿錢等語；共同被
      告庚○○於台灣基隆地方法院檢察署檢察官聲請羈押時，本院訊問中復供稱：
      「是丁○○叫我與乙○○一起去拿十萬元，丁○○告訴我工地主任有說工程給
      他做，叫我與乙○○去工地向工地人員說叫他們工程給我們包，經理拿二萬元
      給我與乙○○，我們不同意，他表示要回去開會研究，自五月六日起去找他們
      ，其間雙方有再電話聯絡，昨日他們打電話要我們去拿十萬元，就被警查獲」
      、「（問：最初向工地說明要包工程只是藉口，事實是要勒索錢？）對」、「
      我打一通電話給總經理，打三、四通給工地主任，另乙○○也有打電話，去澳
      底談判時二人均有出面，之後又有打幾通電話給其總經理及工地主任，乙○○
      應該也有打電話」、「（問：乙○○對勒索過程是否均有參與？）他有與阿民
      見過面，先前他只知道是拿工程，在談判過程中他才知道勒索」等語（見本院
      八十八年度訴字第三七四號刑事判決書），另共同被告乙○○、庚○○多次於
      電話中要求被害人己○○給付發包差價，共同被告乙○○甚且在己○○要求其
      暫緩付款期限時，對己○○口出穢言，並稱：沒意思不要緊，到時候見面再講
      ，見面就不是這樣啦等帶有恫嚇意味之語，有電話錄音帶譯文一份附於警訊卷
      足稽。另查：被告丁○○自承之前伊曾與甲○○談水泥工的事，但後來因價格
      不符而未簽約，共同被告庚○○於偵查中自承並無承包澳底國小之水泥工程，
      共同被告乙○○亦於臺灣基隆地方法院調查時供稱永慶公司並未與被告丁○○
      簽訂水泥工程之合約，且渠等亦均供稱與永慶公司並無任何債務糾紛，則永慶
      公司豈有無故給付款項予同案被告庚○○、乙○○之理？顯見共同被告庚○○
      、乙○○係以對被害人己○○、甲○○施壓、恫嚇之方法以圖獲得不法之利益
      。
（四）再共同被告庚○○於偵查中供稱：是阿民（即丁○○）和伊說那個工地可以拿
      ，而他因有事沒法過去，他說都已經和對方講好了，而要伊幫他過去拿云云，
      另於本院前揭刑事案件審理時供稱：是因丁○○說，甲○○有同意要讓他包水
      泥部分，所以伊才和乙○○過去找己○○及甲○○云云（見本院前揭刑事案件
      八十八年十月十九日調查筆錄），共同被告乙○○亦供稱：因工地主任本來答
      應要讓丁○○承包水泥工程，永慶公司找到更低價的，當時丁○○已出國，他
      出國前將工程承包之事交給庚○○與工地主任談承包之事云云（見本院前揭刑
      事案件八十九年六月十五日調查筆錄），而依被告所陳伊於得知澳底國小工程
      一事，尚善意告知庚○○，且伊與乙○○並不相識等情，足見共同被告庚○○
      、乙○○間並無嫌隙，該二人並無誣指被告之可能。又衡諸常情，共同被告庚○○、乙○○若非受被告指示向被害人甲○○、己○○等人恐嚇以取得金錢，
      大可要求己○○一次交付全部款項以降低風險，豈有向己○○表示先交付十萬
      元，待被告丁○○返國後再交付其餘三十萬元，徒增日後無法取得款項或為警
      查獲可能之理？益徵被告丁○○與同案被告庚○○、乙○○間就前揭犯行有犯
      意聯絡與行為分擔。
      綜上所述，本案事證明確，被告丁○○犯行洵堪認定，應依法論科。
二、核被告丁○○所為，係犯刑法第三百四十六條第三項、第一項之恐嚇取財未遂罪
    。其與同案被告乙○○、庚○○間有犯意之聯絡及行為之分擔，均為共同正犯。
    被告先後多次恐嚇行為係為達取得財物之結果，應屬單一行為之接續進行而僅成
    立一罪。又甲○○於八十八年五月二十八日交付現金及支票之行為，係受警方之
    指使而為，以伺機逮捕被告二人，甲○○事實上並無真正交付財物之意，應論被
    告乙○○、庚○○以恐嚇取財未遂罪，並依刑法第二十六條前段之規定，按既遂
    犯之刑減輕之。再刑法第四十一條業已修正為犯最重本刑為五年以下之刑之罪，
    而受六個月以下有期徒刑或拘役之宣告，因身體、教育、職業、家庭之關係或其
    他正當事由，執行顯有困難者，得以一元以上三元以下折算一日，並於九十年一
    月十日公布施行，同年一月十二日生效，是被告犯後法律已有變更，依刑法第二
    條第一項前段及但書之規定，應適用最有利於被告之新修正之刑法第四十一條第
    一項前段諭知易科罰金之折算標準。爰審酌被告丁○○之素行、犯罪動機、目的
    、手段、參與犯罪之程度、所生之危害、尚未取得財物及犯罪後飾詞卸責之態度
    等一切情狀，量處如主文所示之刑，並諭知易科罰金之折算標準，以示懲儆。
據上論斷，應依刑事訴訟法第二百九十九條第一項前段，刑法第二條第一項前段第二
十八條、第三百四十六條第一項、第三項、第二十六條前段、第四十一條第一項，罰
金罰鍰提高標準條例第一條前段、第二條，判決如主文。
本案經檢察官黃士元到庭執行職務
中    華    民    國      九十        年      九      月       三       日
                                      臺灣基隆地方法院刑事第三庭
                                            法  官    姚  貴  美
右正本證明與原本無異。
對於本件判決如有不服，應於收受送達後十日內，向本院提出上訴書狀，上訴於臺灣
高等法院，並按他造當事人之人數附具繕本。
                                            書記官    施  鴻  均
中    華    民    國      九十        年      九      月      十四      日
附錄論罪法條
刑法第三百四十六條第一項、第三項：
意圖為自己或第三人不法之所有，以恐嚇使人將本人或第三人之物交付者，處六月以
上五年以下有期徒刑，得併科一千元以下罰金。
前二項之未遂犯，罰之。


司法院資訊處製作；財團法人民間司法改革基金會備份。
